臺灣新北地方法院民事判決
111年度訴字第99號
原      告  蘇嘉宇  

訴訟代理人  柯俊吉律師
被      告  陳銘揚  
上列當事人間請求給付違約金事件，經本院於民國111年6月28日
言詞辯論終結，判決如下：
    主  文
原告之訴及假執行之聲請均駁回。
訴訟費用由原告負擔。
　　事實及理由
一、原告主張：兩造於民國(下同)110年9月1日簽署不動產買賣
    契約(下稱系爭買賣契約)，被告將所有座落於新北市○○區○○
    街00巷000號3樓之建物與所在基地（下稱系爭房地）出售予
    原告。系爭買賣契約第2條約定：「買賣總價新臺幣(下同)4
    70萬元。第一期款(簽約款)0元 / 第二期款(用印款)10萬元
    ，賣方應於110年9月20日前備齊過戶資料並將身分證明文件
    、稅單、印鑑章及印鑑證明等交付承辦地政士收執。買方則
    應於該期日前將用印款匯入履約保證專戶中/ 第三期款(完
    稅款)200萬元，買方於完稅前若確認貸款額度不足者，應將
    差額於完稅前匯入履約保證專戶內/ 第四期款(尾款)260萬
    元」，原告遂依約於110年9月9日將用印款10萬以及因應銀
    行預計核准貸款額度之不足款100萬，合計110萬元匯入履約
    保證專戶。詎被告片面向訴外人即承辦之仲介丁軍廷與地政
    士黃瑞典表示解約，並違反系爭買賣契約第5條約定，於110
    年9月9日支付費用1萬元予黃瑞典後取回系爭房地之權狀正
    本、印鑑證明與印鑑章等件。原告乃於110年9月22日以存證
    信函，催告被告於函到7日內交付系爭房地權狀、印鑑證明
    與印鑑章予承辦地政士，並表示逾期即以該函作為解約，
　　被告卻拒絕履行，為此，再以本起訴狀繕本之送達作為解約
    表示之重申，並根據系爭買賣契約第8條第1項約定，向被告
    請求賠償已支付價金110萬元之同額懲罰性違約金等語。其
    聲明為:被告應給付原告110萬元整以及自起訴狀繕本送達被
    告之翌日起至清償日止，按年息5%計算之利息。並陳明願供
    擔保，請准宣告假執行。
二、被告辯稱：伊因經濟困頓，積欠巨額債務無法處理，系爭房
    地將被法拍，此時訴外人丁軍廷前來與伊洽談，表示可以幫
    忙伊解決債務問題，即以系爭房地為擔保向金主借貸300萬
    元，一年後待伊信用回復，再向銀行貸款360萬元償還伊所
    借300萬元之本息後取回系爭房地，而以系爭房地為擔保之
    方式需以簽定系爭房地買賣契約辦理。伊同意後，即於110
    年9月1日簽訂系爭買賣契約及不動產附買回協議書，當天伊
    雖發現系爭買賣契約及不動產附買回協議書上所載總價款均
    為470萬元，與洽談時約定之條件不符，但因丁軍廷解釋稱
    ：系爭買賣契約係為辦理貸款用，待結案時，伊再自履保帳
    戶內提領170萬元返還金主即可云云，且因當時伊需款急迫
    思慮未周遂予簽署。事後伊深覺不妥，因以360萬元買回系
    爭房地僅係口頭約定，所簽附買回協議書上買回價款為470
    萬元，屆時伊恐需支付470萬元始得取回系爭房地，伊遂於1
    10年9月8日電繫丁軍廷及代書黃瑞典，請渠等向原告轉達因
    書面契約條件與口頭約定不符，不願續行借貸事宜，豈料丁
    軍廷竟回覆稱要伊賠償100萬元之違約金，因伊尚未取得任
    何借款，乃於110年9月9日下午2時許，支付費用1萬元予黃
    瑞典後取回系爭房地之權狀正本、印鑑證明與印鑑章等件，
    而於同日下午伊卻收到履保公司之簡訊，簡訊內容為原告已
    將110萬元匯入履保專戶之通知，實令伊感到錯愕。綜上所
    述，兩造簽訂系爭買賣契約乃兩造通謀虛偽之意思表示，原
    告依系爭買賣契約條款約定，請求伊給付違約金並無理由等
    語。其聲明為：原告之訴及假執行之聲請均駁回。並陳明如
    受不利判決，願供擔保免予假執行。
三、本院之判斷：
  ㈠按稱買賣者，謂當事人約定一方移轉財產權於他方，他方支
    付價金之契約。當事人就標的物及其價金互相同意時，買賣
    契約即為成立。民法第345條第1項、第2項定有明文。準此
    ，買賣契約之成立，以當事人就標的物及其價金互相同意為
    要件，未就標的物及價金互相同意者，自不得謂其間成立買
    賣契約。至於書面契據則非買賣契約成立之要件，只不過係
    證據方法之一種，倘經調查發現書面契據內容與當事人合意
    內容不一致，仍應以當事人合意內容認作買賣契約內容。又
    民法第87條第2項所謂虛偽意思表示隱藏他項法律行為者，
    適用關於該項法律行為之規定，係指為虛偽意思表示之當事
    人間，隱藏有他項真實之法律行為而言。再通謀虛偽意思表
    示係屬權利障礙事項，應由主張者負舉證證明之責（最高法
    院86年度台上字第3865號判決意旨參照）。原告主張兩造有
    簽立系爭買賣契約之事實，被告並不爭執，是就形式觀之，
    兩造間買賣契約已成立。惟被告主張與原告間就系爭買賣契
    約之簽署為通謀虛偽意思表示，自應由被告負舉證責任。
　㈡查：被告所傳證人陳文瑞到庭證稱：伊有看過系爭買賣契約
    ，因被告欠卡債遭銀行催繳，被告要去借錢時，有一個外務
    員即丁軍廷前來接洽，表示可以先借錢給被告去還卡債，但
    程序上要簽賣房子的契約，但不是真的要賣房子，簽約後就
    可以把錢借給被告，但他們並沒有把錢借給被告等語（見本
    院卷第90頁），核與被告所述情節相符。而原告所舉證人丁
    軍廷固到庭陳稱：伊是聽朋友說系爭房地要出售，所以直接
    登門拜訪，一開始去拜訪時，伊是遇到證人陳文瑞，伊即問
    陳文瑞是否要賣這個房子，陳文瑞向伊表示有人來找他，有
    提出一個條件給他，問伊可不可以也可以這樣做，條件是房
    子先賣300萬元，一年後再用360萬元買回，但他沒有將這個
    條件用白紙黑字簽下來，之後伊帶有意願之買方去看這個房
    子，買方有意願購買，就直接約代書事務所簽約等語（見本
    院卷第93頁），並於經詢及系爭買賣契約及買回協議書為何
    均記載系爭房地金額為470萬元時，證稱：因當時那個條件
    沒有白紙黑字寫下來，伊就找了正常買方跟被告買房子等語
    （見本院卷第94頁），然其又證稱：因被告他們想要家離工
    作的地方相近，所以伊幫他們爭取可以一年後買回，才多簽
    一個470萬元買回的協議，買回協議書的條款內容是被告自
    己提出的等語（見本院卷第94、96頁），前後所述已有矛盾
    之處，且與常情有違，復參諸被告於110年10月4日曾寄發存
    證信函向原告表示：「今特發函詢問台端是否願意履行本人
    與台端已簽訂並辦理永豐建經履保契約編號0000000合約，
    即以買賣總價新台幣肆佰柒拾萬元整，向本人購買本人所有
    座落於新北市○○區○○街00巷0○0號3樓房地（原口頭約定上以
    新台幣參佰萬元出售，於結案時，全部剩餘款項由履保帳戶
    撥入本人帳戶後再領出現金新台幣壹佰柒拾萬元整退還之）
    。如台端願意廢棄本人與台端上述口頭約定事項，並以已簽
    訂之買賣契約總價新台幣肆佰柒拾萬元，向本人購買上開房
    地，本人願依此價格一次賣斷予台端，不再買回（多出的新
    臺幣壹佰柒拾萬亦不再返還）。請台端於函到七日內回覆，
    是否願以實際買賣總價肆佰柒拾萬向本人購買上開房地，如
    台端函覆允諾，本人將立即於三日內將已取回之權狀、印鑑
    證明等應備文件送交承辦代書黃瑞典地政士，並取回預付解
    約代書費新台幣壹萬元整。本人將依已簽訂之買賣契約履約
    」等語（見本院卷第81至83頁）後，未見原告有任何回覆（
    原告自陳有收到該存證信函，見本院卷第97頁）乙情，益徵
    證人丁軍廷之上開證述不足採信。準此，被告抗辯兩造間並
    無買賣系爭房地之真意，實際上係以買賣方式將系爭房地做
    為向原告借款的擔保乙節，應屬實在，即系爭買賣契約乃兩
    造之通謀虛偽意思表示，而此虛偽意思表示，隱藏有消費借
    貸及以系爭房地為讓與擔保之合意。再依原告自陳：關於匯
    入履約保證專戶之價款，因被告遲未履約，故於110年11月
    間該筆價款業經履保公司依程序退還我方等語（見本院卷第
    51頁），可知被告並未向原告貸得款項，基於消費借貸之要
    物性，兩造間隱藏之消費借貸關係尚未成立。
  ㈢承前所述，系爭買賣契約既非實際買賣關係，而係消費借貸
    契約及以系爭房地為借款擔保之信託讓與擔保契約，且該隱
    藏之消費借貸關係亦未成立，則原告以被告拒絕履行系爭買
    賣契約為由，依系爭買賣契約條款約定，請求被告賠償懲罰
    性違約金，自屬無據。
四、從而，原告依系爭買賣契約第8條第1項約定，請求被告給付
    其違約金110萬元，及自起訴狀繕本送達翌日起至清償日止
    ，按年息5%計算之利息，應無理由，應予駁回。原告之訴既
    經駁回，其假執行之聲請，即失所依附，應併予駁回。
五、本件事證已臻明確，兩造其餘攻擊防禦方法，核與判決結果
    不生影響，爰不逐一論述。
六、訴訟費用負擔之依據：依民事訴訟第78條規定。
中　　華　　民　　國　　111 　年　　7 　　月　　22　　日
                  民事第四庭    法　官　古秋菊
以上正本係照原本作成
如對本判決上訴，須於判決送達後20日內向本院提出上訴狀。
中　　華　　民　　國　　111 　年　　7 　　月　　22　　日
                                書記官　劉馥瑄